臺灣新竹地方法院民事判決　　　　　　　 95年度訴字第771號
原　　　告　三陽工業股份有限公司
法定代理人　丙○○
訴訟代理人　陳峰富律師
訴訟代理人　葉逸如律師
複代理人　　張簡勵如律師
複代理人　　甲○○
被　　　告　廣建鑫企業有限公司
法定代理人　乙○○
被　　　告　丁○○
上　一　人
訴訟代理人　乙○○
上列當事人間返還定金事件，本院於民國96年7月2日辯論終結
，判決如下：
    主  文
被告應連帶給付原告新台幣壹佰肆拾柒萬貳仟元，並自民國九十
五年五月二十二日起至清償日止，按法定年利率百分之五計算之
利息。
訴訟費用新台幣壹萬伍仟陸佰伍拾貳元由被告連帶負擔。
本判決予原告以新台幣肆拾玖萬元供擔保後得假執行。
    事實及理由
一、原告起主張原告於民國93年3月24日向被告廣建鑫企業有限
    公司 (以下簡稱廣建鑫公司)訂購「CRANK RB/FB WAY加工自
    動連線1組，並由被告丁○○擔任契約乙方之連帶保證人，
    原告復依訂購契約第6條之規定，將訂金共新台幣 (下同
    )1,472,000 元全數給付予被告廣建鑫公司，但被告廣建鑫
    公司雖依約將該標的物全數交付，然該等貨品於安裝後均未
    能通過驗收，原告基於被告廣建鑫公司已違反約條款之約定
    ，而於95年5月9日發函解除與被告廣建鑫公司間之訂購契約
    ，函中並請求被告廣建鍵公司於95年5月22日全數還該訂金
    ，被告廣建鑫公司收受該函後竟拒絕退還該訂金，被告丁○
    ○既為該契約之連帶保證人，是以訴請被告等連帶給付該訂
    金及自95年5月22日起至清償日止，按年息百分之五之法定
    利率計算之利息，並願供擔保請求宣告假執行。
二、被告等雖未於最後言詞辯論期日到庭，據其以前而為之主張
    及陳述為本件原告所訂購之前述產品為特製品，並非市面上
    之標準機台，因此簽約前之討論規劃時間長達一年，之後從
    設計階段起，亦到原告公司報告，於原告廣建鑫公司初步試
    機時，亦得原告公司之認定始將該機台移入原告公司廠內，
    並作線外之第2次試機，之後才裝上線上作試機試運轉，上
    線後，現場操作人員認為會影響後後更換工程之不便利性，
    是以要求被告廣建鑫公司更改設計，增加機台之滑動底座，
    但也因此影響了機台之穩定性，然於此過程中，被告廣建鑫
    公司一直配合原告公之要求，因原告公司認無法驗收，被告
    廣建鑫公為顧及商譽，是以同意重新製作1條新線，並與原
    告公司重新規劃與討論，並作完報告，但原告公司均以要回
    訂金為目標，因原告公司認該案之成功之機會不大，但原告
    既提起本件訴訟，顯不符誠信原則，雙方之互信基礎已遭破
    壞，依兩造所簽訂之契約第6條第1款「訂立契約時，甲方應
    給付乙方訂金新台幣：壹佰肆拾柒萬貳仟元整」及第10條特
    約事項的第7款「甲、乙雙方如有任何一方違反合約任何條
    款時，未違反之一方得逕行解除本合約，並要求違反之一方
    賠償未違反一方所受之損失」，第8款「甲方未依第六條規
    定付款(任一已到期之階段)乙方得終止合約，並要求賠償一
    切損失」，依原告公司之付款記錄，原告就訂金部分，係在
    93年6 月18日始給付，原告公司已違反合約第10條第7款、
    第8款之規定，是以被告廣建鑫公司聲明終止合約，並保留
    追償之權利，是以請求判決原告之訴駁回，訴訟費用由原告
    負擔。
三、程序方面：
    本件被告等經合法通知，未於最後言詞辯論期日到場，核無
    民事訴訟法第386條各款所列情形，爰依原告聲請，由其一
    造辯論而為判決。
二、得心證之理由：
 (一).原告主張之原告於93年3月24日向被告廣建鑫公司訂購「
    CRANK RB/FB WAY加工自動連線1組，並由被告丁○○擔任契
    約乙方之連帶保證人，原告復依訂購契約第6條之規定，將
    訂金共新台幣 (下同)1,472,000 元全數給付予被告廣建鑫
    公司，但被告廣建鑫公司雖依約將該標的物全數交付，然該
    等貨品於安裝後均未能通過驗收，原告基於被告廣建鑫公司
    已違反約條款之約定，而於95年5月9日發函解除與被告廣建
    鑫公司間之訂購契約，函中並請求被告廣建鍵公司於95年5
    月22日全數還該訂金，被告廣建鑫公司收受該函後竟拒絕退
    還該訂金之事實，業據原告提出訂購契約、無法驗收報告、
    存證信函為證，且被告亦對原告提出前述產品無法驗收乙節
    不爭執，是以原告主張被告廣建鑫公司所提供之前述原告訂
    購產品未通過驗收，原告並以此為由主張解除訂購契約應可
    採信。
 (二).被告雖主張原告公司訂金給付已遲延，未於訂立合約時給付
    ，是以其亦主張終止該契約，但就此原告主張訂金給付遲延
    係經被告廣建鑫公司同意，徵之，原告公司雖於訂立合約後
    ，在93年6月始給付訂金，但被告廣建鑫公司仍依約製作該
    產品，未即時終止該契約，原告主張遲延給付訂金係經被告
    廣建鑫公司同意應可採信。被告廣建鑫公司以此主張終止契
    約，即無理由。
 (三).至被告另主張前述產品無法通過驗收，係因原告公司要求變
    更設計所致，惟就此部分被告未舉證以證明其主張，自難認
    其主張可採。
 (四).至被告主張前述產品無法通驗收後，與原告間另協議重新設
    計，原告自不應再提出本件訴訟，原告起訴行為實有違誠信
    原則，就此原告主張兩造於94年6月2日確認無法完成驗收報
    告後，原告即密切要求被告就此應負債務不履行及損害賠償
    責任，惟念被告廣建鑫公司確實已付出部分成本，經協商兩
    方同意暫不解除契約，由被告廣建鑫公司重新設計製作產品
    ，以達契約之驗收標準，但基於夾具之信賴度為成敗之重要
    因素，被告廣建鑫公司應提出先行重新設計製作夾具，並確
    認信賴度後，再全面展開，經原告同意，並於94年12月14日
    依約赴原告廣建鑫公司公司進行追蹤確認，發現被告廣建鑫
    公司未依雙方協定進行夾具重新製作及功能確認，雙方就此
    再行協商，並作成會議記錄，其結論為「5-1.12/14-06/1/5
     確認夾具信賴度，若夾具信賴度確認NG，本案終止，已付
    訂金部分退回SY，若本案續進行，而最終仍無法驗收，已付
    訂金亦需退回。」原告基於助被告廣建鑫公司立場及由於夾
    具為本案驗收不通過之重要因素，故於該次會議中，原告再
    次同意展延日期，於94年12月14日至95年1月5日雙方再一次
    進行夾具確認，倘若夾具確認信賴度可行，雙方同意被告重
    新設計產品，本案繼續進行，倘若夾具無法通過驗收，則本
    案終止，被告廣建鑫公司應無異議返還訂金金額，前述會議
    結論並經被告廣建鑫公司負責人乙○○簽署同意，孰料於簽
    立該協議後，被告廣建鑫公司即對原告置之不理，本應再一
    次進行夾具確認，亦未進行，原告始解除該契約，原告此部
    分之主張亦提出有被告廣建鑫公司負責人乙○○所簽署之該
    會議記錄結論可證，徵以被告廣建鑫公司其後並未提出有進
    行任何重新設計之產品，原告此部分之主張應可採信，被告
    主張原告違反誠信原則自無可採。
三、本件原告主張被告廣建鑫公司所設計之產品既無法通過驗收
    ，原告基於該訂購契約之約定，於95年5月9日以被告廣建興
    公司違反為由，發函解除該訂購契約，請求被告廣建鑫公司
    自95年5月22日返還已給付之訂金，自屬有理由，被告廣建
    鑫公司既拒給付，則原告依該契約，提起本件訴訟請求被告
    廣建鑫公司及該契約之連帶保證人丁○○應連帶給付原告
    1,472,000元，並自95年5月22日起至清償日止，按法定年利
    率百分之5計算之利息，即無不合，應予准許。
四、假執行之宣告：
    原告陳明願供擔保，聲請宣告假執行，核無不合，爰酌定相
    當擔保金額准許之。
五、結論：原告之訴為有理由，依民事訴訟法第385條第1項前段
    、第78條、第85條第2項，第390條第2項判決如主文。
中　　華　　民　　國　　96　　年　　7　　月　　12　　日
                  民事第一庭    法　官　王銘勇
以上正本係照原本作成。
如對本判決上訴，須於判決送達後20日內向本院提出上訴狀。
中　　華　　民　　國　　96　　年　　7　　月　　12　　日
                                書記官　龔柏萃
